【裁判字號】    98,訴,70
【裁判日期】    980316
【裁判案由】    損害賠償
【裁判全文】
臺灣新竹地方法院民事判決                98年度訴字第70號
原      告  乙○○
被      告  甲○○
                        樓之3.
上列當事人間請求損害賠償事件，經原告提起刑事附帶民事訴訟
，由本院刑事庭裁定移送前來，本院於民國98年3月2日言詞辯論
終結，判決如下：
    主  文
被告應給付原告新臺幣貳拾萬元。
原告其餘之訴駁回。
訴訟費用由被告負擔五分之一，餘由原告負擔。
本判決第一項得假執行。
    事實及理由
一、原告起訴主張：訴外人李榮恩與原告於民國89年12月13日結
    婚，而被告明知訴外人李榮恩為有配偶之人，竟仍基於相姦
    之犯意，於97年8、9月間，分別在新竹縣竹北市佳緹汽車旅
    館、桃園縣桃園市之友人住處，各發生1次相姦行為。本件
    被告明知訴外人李榮恩係原告之配偶，卻仍與之發生性行為
    ，已如前述，而原告獲悉上情後，其心理及精神上遭受極大
    痛苦，為此，爰依侵權行為之法律關係，請求非財產上之損
    害賠償，並聲明：被告應給付原告新臺幣（下同）1,000,
    000元。
二、被告則不爭執本院97年度易字第980號刑事判決，並辯稱其
    無力支付原告之請求，願分期賠償200,000元等語，且聲明
    ：原告之訴駁回。
三、本院之判斷：
(一)、原告主張被告明知訴外人李榮恩係原告之配偶，竟仍基於相
    姦之犯意，先後於97年8、9月間，分別在新竹縣竹北市佳緹
    汽車旅館、桃園縣桃園市之友人住處，各發生1次相姦行為
    等情，業經臺灣新竹地方法院檢察署檢察官提起公訴，而被
    告並因與有配偶之人相姦，經本院97年度易字第980號刑事
    判決，判處有期徒刑在案等情，業據本院依職權調取本院刑
    事庭97年度易字第980號妨害家庭刑事卷宗（含臺灣新竹地
    方法院檢察署97年度偵字第6850號偵查卷）查明屬實，且為
    被告所不爭執，自堪認原告此部分之主張為真。
(二)、按因故意或過失，不法侵害他人之權利者，負損害賠償責任
    。故意以背於善良風俗之方法，加損害於他人者亦同；不法
    侵害他人之身體、健康、名譽、自由、信用、隱私、貞操，
    或不法侵害其他人格法益而情節重大者，被害人雖非財產上
    之損害，亦得請求賠償相當之金額；前二項規定，於不法侵
    害他人基於父、母、子、女或配偶關係之身分法益而情節重
    大者，準用之，民法第184條第1項、第195條第1項、第3項
    分別定有明文。另按通姦足以破壞夫妻間之共同生活而非法
    之所許，此從公序良俗之觀點可得斷言，不問所侵害係何權
    利，對於配偶之他方應構成共同侵權行為，最高法院55年台
    上字第2053號判例意旨可資參照。又婚姻乃男女雙方以終身
    共同生活為目的而締結之身分契約，夫妻之一方對於婚姻關
    係之完整享有人格利益，故於婚姻關係中，當事人間互負有
    貞操、互守誠信及維持圓滿之權利與義務，此種利益即民法
    第195條第3項所稱之「基於配偶關係之身分法益」。是通姦
    及相姦行為使被害人對完整圓滿之婚姻生活無法期待，婚姻
    關係之身分契約所賴以維繫之基礎受到重大破壞，被害人之
    社會評價亦因此而受到損害，精神上陷於嚴重痛苦之狀態，
    可認定相姦及通姦為干擾他人婚姻關係情節重大之行為。查
    本件被告與原告之夫李榮恩發生相姦行為，已破壞干擾原告
    與其夫李榮恩於婚姻關係中忠實義務及保持婚姻共同生活之
    圓滿、安全及幸福之權利，並因此造成原告在婚姻關係中感
    到悲憤、羞辱、沮喪、受人非議，婚姻關係中最重要之信賴
    關係亦因之遭到嚴重破壞，自屬情節重大，則原告依前開規
    定請求被告賠償非財產上之損害，自屬有據。
(三)、次按慰藉金之賠償須以人格權遭遇侵害，使精神上受有痛苦
    為必要，其核給之標準固與財產上損害之計算不同，然非不
    可斟酌雙方身分資力與加害程度，及其他各種情形核定相當
    之數額，有最高法院51年台上字第223號判例要旨可參。查
    原告係高商畢業，其目前在家人開設之中藥行幫忙，而被告
    則係高職畢業，先前曾於百貨公司中工作，月薪約2至3萬元
    ，目前無業，業據兩造陳明在卷（見本院98年3月2日言詞辯
    論筆錄）。又查，原告96年度所得為4,893元，財產總額為
    132,970元，有原告稅務電子閘門財產所得調件明細表在卷
    可佐；被告96年度所得90,375元，財產總額255,300元，亦
    有被告稅務電子閘門財產所得調件明細表附卷可參。是本院
    審酌兩造之學歷、身分、地位、經濟狀況及被告侵權行為之
    情節、原告所受精神上痛苦之程度等一切情狀，認原告請求
    被告賠償精神慰撫金1,000,000元，尚屬過高，應以200,000
    元為適當。
(四)、從而，原告基於侵權行為之法律關係，訴請被告給付其精神
    慰撫金200,000元，為有理由，應予准許，逾此部分之請求
    ，則為無理由，應予駁回。
四、本判決所命之給付未逾500,000元，應依民事訴訟法第389條
    第1項第5款規定，依職權宣告假執行。
五、本件判決基礎已臻明確，兩造其餘主張舉證及攻擊防禦方法
    ，於判決結果不生影響，無庸一一論述，併此敘明。
六、訴訟費用負擔之依據：民事訴訟法第79條。
中    華    民    國    98    年    3    月    16    日
                  民事第二庭    法  官  彭淑苑
以上正本係照原本作成。
如對本判決上訴，須於判決送達後20日內向本院提出上訴狀。
中    華    民    國    98    年    3    月    16    日
                                書記官  王恬如


司法院資訊處製作；財團法人民間司法改革基金會備份。
